【裁判字號】    90,上訴,757
【裁判日期】    900430
【裁判案由】    偽證
【裁判全文】
臺灣高等法院臺中分院刑事判決                      九十年度上訴字第七五七號
    上  訴  人  甲○○
    即 自訴 人
    被      告  乙○○
右上訴人因被告偽證案件，不服臺灣台中地方法院九十年度自字第七０號中華民國
九十年三月十六日第一審判決，提起上訴，本院判決如左：
      主  文
上訴駁回。
      理  由
一、自訴意旨略以：被告乙○○於民國（下同）八十九年十二月十一日，應傳在臺灣
    台中地方法院八十九年度易字第三四三九號案件作證時，具結後證述稱：其曾於
    八十八年十月二十四日二十三時許，在台中市私立中山醫學院附設醫院大慶分院
    急診室旁之陸橋下見到廖有德與自訴人甲○○爭吵，廖有德僅打自訴人甲○○一
    個耳光而已等語，輕描淡寫自訴人被傷害之事實，且被告當時應該在貨櫃屋內，
    並未見到自訴人與廖有德爭執之過程，因認被告涉有刑法第一百六十八條偽證之
    罪嫌云云。
二、按對於原審諭知管轄錯誤、免訴或不受理之判決上訴時，第二審法院認其為無理
    由而駁回上訴或認為有理由而發回該案件之判決，得不經言詞辯論為之。又不得
    提起自訴而提起者，應諭知不受理之判決，刑事訴訟法第三百三十四條、第三百
    七十二條分別定有明文。另刑事訴訟法第三百十九條所定得提起自訴之人，係限
    於因犯罪而直接被害之人，必其人之法益由於犯罪行為直接所加害，若須待乎他
    人之另一行為而其人始受損害者，即非因犯罪直接所受之損害，不得提起自訴；
    至個人與國家或社會，因犯罪而同時被害者，該被害之個人，固亦得提起自訴，
    但所謂同時被害，自須個人之被害與國家或社會之被害由於同一之犯罪行為所致
    ，若犯罪行為雖足加國家或社會以損害，而個人之受害與否，尚須視他人之行為
    而定者，即不能謂係同時被害，仍難認其有提起自訴之權。於他人刑事被告案內
    為證人、鑑定人、通譯之人，在審判或偵查時，依法具結而為虛偽之陳述，固足
    使採證錯誤，判斷失平，致司法喪失威信，然此種虛偽之陳述，在他人是否因此
    被害，尚繫於執行審判或偵查職務之公務員採信其陳述與否而定，並非因偽證行
    為直接或同時受有損害，即與刑事訴訟法第三百十九條所稱之被害人並不相當，
    其無提起自訴之權，自不待言（最高法院二十六年渝上字第八九三號判例、四十
    八年台上字第三四七號判例參照）。本件自訴人甲○○認被告乙○○涉有偽證罪
    嫌而提起自訴，其自訴顯不合法，依首開說明，自應為不受理之判決，原審調查
    後為不受理之判決，核無違誤。自訴人上訴意旨空口指摘原判決不當，非有理由
    ，應予駁回，且不經言詞辯論為之。又本件自訴人僅自訴被告偽證罪，業據自訴
    人於原審調查時陳明在卷（見原審卷第四十四頁），且原審亦僅就偽證罪部分審
    理，故本院僅就偽證罪部分審理，併此敘明。
三、據上論結，應依刑事訴訟法第三百六十八條、第三百七十二條，判決如主文。
中      華      民      國    九十      年      四      月     三十     日
                              臺灣高等法院臺中分院刑事第八庭
                                    審判長法  官  羅  得  村
                                          法  官  林  輝  煌
                                          法  官  劉  榮  服
右正本證明與原本無異。
除自訴人得上訴，餘不得上訴。
如不服本判決應於收受送達後十日內向本院提出上訴書狀，其未敘述上訴之理由者並
得於提起上訴後十日內向本院補提理由書（均須按他造當事人之人數附繕本）。
                                          書記官  陳  俞  豪
中      華      民      國    九十    年      五     月    一          日
                                                                       Ｆ


司法院資訊處製作；財團法人民間司法改革基金會備份。
